【裁判字號】    98,重抗,30
【裁判日期】    980831
【裁判案由】    第三人異議之訴
【裁判全文】
臺灣高等法院高雄分院民事裁定          98年度重抗字第30號
抗  告  人  活力岩企業有限公司
法定代理人  甲○○
上列抗告人因與相對人板信資產管理股份有限公司間第三人異議
之訴事件，對於民國臺灣高雄地方法院98年度補更(一)字第1 號所
為裁定提起抗告，本院裁定如下：
    主  文
抗告駁回。
    理  由
一、按「第三人異議之訴之訴訟標的為該第三人之異議權，法院
    核定此訴訟標的之價額，應以該第三人本於此項異議權，請
    求排除強制執行所有之利益為準。本件就訴訟標的所有之利
    益，僅為十萬元，自應以此核定訴訟標的之價額。惟執行標
    的物之價值若低於執行名義所載債權額時，其就訴訟標的所
    有之利益，僅為執行標的物不受強制執行，故訴訟標的之價
    額，應以執行標的物之價值為準」（最高法院91年度第5 次
    民事庭會議決議參照）。
二、原法院裁定以：抗告人與相對人間因第三人異議之訴事件，
    抗告人起訴未繳納裁判費。查本件訴訟標的價額核定為新台
    幣（下同）1108萬1900元（計算式：3347建號：32萬6500
    元；3348建號：37萬6300元；3349建號：322 萬1200元
    ；3350建號：391 萬9700元；3351建號：323 萬8200元
    ，＋＋＋＋＝1108萬1900元），應徵第一審裁判
    費10萬9592元。茲依民事訴訟法第249 條第1 項但書之規定
    ，限抗告人於收受裁定送達5 日內補繳，逾期不繳，即駁回
    其訴，特此裁定。抗告意旨略以：伊提起第三人異議之訴，
    請求原裁定法院判決命原法院97年度司執字第84583 號強制
    執行事件關於命債務人莊國士及高雄活力廣場有限公司全部
    騰空交還坐落高雄市○○區○○段4 小段689 、690 地號土
    地上（下稱系爭土地）3347、3348、3349、3350、3351建號
    等建物（下稱系爭建物）部分之強制執行程序均撤銷，換言
    之，伊係以該5 建號建物之占有使用人身分，訴請原法院判
    決暫時不予執行點交予相對人，而非訴請判決永久的占有使
    用系爭建物，則本件訴訟標的價額僅能依占有之價值予以核
    定，不得以系爭建物之價值作為本件訴訟標的之價額。而原
    裁定以95年度重訴字第228 號民事判決判定其每月租金為13
    萬3081元，則本件訴訟標的價額應依該法院確定判決所認定
    之租金數額，依民事訴訟費用法第13條規定，核定本件訴訟
    標的價額，原裁定尚有未當云云。
三、查相對人向原法院起訴主張債務人莊國士、高雄活力廣場有
    限公司無權占用系爭建物，起訴請求：(一)債務人將系爭土地
    ，暨坐落其上之系爭房屋騰空交還相對人，(二)自相對人取得
    系爭房屋所有權之翌日即95年4 月12日起至交還房屋之日止
    ，按月給付相對人18萬287 元，(三)聲明願供擔保請准宣告假
    執行。原法院於97年8 月14日以95年重訴字第228 號判決(一)
    債務人將系爭土地，暨坐落其上之系爭房屋騰空交還相對人
    ，(二)自相對人取得系爭房屋所有權之翌日即95年4 月12日起
    至交還房屋之日止，按月給付相對人13萬3081元，(三)相對人
    以665 萬4000元供擔保後得為假執行。相對人乃提存擔保金
    ，持該判決聲請假執行，由執行法院於97年8 月27日以97年
    度司執字第84583 號返還房屋等強制執行事件受理，有強制
    執行聲請狀、判決書附卷（本院卷十六至卅三頁）。抗告人
    於強制執行程序進行中，向原法院提起第三人異議之訴，主
    張系爭建物原先固由債務人活力廣場有限公司占有，經營攀
    岩業務，但該公司於94年8 月25日因經營不善而歇業，並於
    93年間將系爭房屋及所有攀岩設施暨生財器具全部讓與抗告
    人，抗告人經營迄今，且將系爭建物中部停車位15位出租與
    訴外人格上汽車租賃股份有限公司，即抗告人於起訴前即占
    用系爭建物，為執行名義效力所不及，爰提起本件異議之訴
    云云。依上開說明，原裁定核定本件訴訟價額為1108萬1900
    元，尚無不合。按民事訴訟費用法已於92年9 月10日廢止，
    抗告人主張應依該條規定核定裁判費，尚有誤會。惟該條規
    定：「因租賃權涉訟，其租賃定有期間者，以權利存續期間
    之租金總額為準；其租金總額超過租賃物之價額者，以租賃
    物之價額為準，未定期間者，以兩期租金之總額為準」，與
    現行民事訴訟法第77條之9 規定：「因租賃權涉訟，其租賃
    定有期間者，以權利存續期間之租金總額為準；其租金總額
    超過租賃物之價額者，以租賃物之價額為準；未定期間者，
    動產以二個月租金之總額為準，不動產以二期租金之總額為
    準」意旨大致相符。而所謂因租賃權涉訟，係指以租賃權為
    訴訟標的之訴訟而言，本件並非以租賃權為訴訟標的，抗告
    人主張應依該條規定核定訴訟標的價額，尚有誤會。抗告意
    旨指摘原裁定不當，為無理由，應予駁回。
四、據上論結，本件抗告為無理由，依民事訴訟法第495 條之1
    第1 項、449 條第1 項、第95條、第78條，裁定如主文。
中    華    民    國    98    年    8     月    31    日
                            民事第六庭
                                審判長法官  許明進
                                法      官  徐文祥
                                法      官  李炫德
以上正本證明與原本無異。
如不服本裁定應於送達後10日內向本院提出再抗告狀（並按他造
當事人之人數附繕本），並繳納再抗告費新臺幣1,000 元。
再為抗告僅得以適用法規顯有錯誤為理由，並應委任律師為代理
人。
中    華    民    國    98    年    8     月    31    日
                                書  記  官  盧雅婷
附註：
抗告人之配偶、三親等內之血親、二親等內之姻親，或抗告人為
法人、中央或地方機關時，其所屬專任人員具有律師資格並經法
院認適當者，亦得為第三審代理人。
抗告人或其法定代理人具有律師資格者及前項情形，應於提起抗
告或委任時釋明之。


司法院資訊處製作；財團法人民間司法改革基金會備份。
